【裁判字號】    89,訴,617
【裁判日期】    891229
【裁判案由】    搶奪
【裁判全文】
臺灣臺南地方法院刑事判決                          八十九年度訴字第六一七號
    公  訴  人  臺灣臺南地方法院檢察署檢察官
    被      告  乙○○
    選任辯護人  蔡清河
右列被告因搶奪案件，經檢察官提起公訴（八十九年度偵緝字第二一五號），本院判
決如左：
    主  文
乙○○意圖為自己不法之所有，而搶奪他人之動產，處有期徒刑柒月，緩刑參年。
    事  實
一、乙○○與甲○○係相識不久之朋友。二人於民國八十八年八月十七日凌晨一時三
    十分許，相約外出，甲○○乃搭乘計程車，先前往乙○○所指定地點接乙○○後
    ，再前往臺南市○○○路○段「一心ＫＴＶ」三○二包廂內唱歌。詎乙○○竟意
    圖為自己不法之所有，趁甲○○唱歌時不及防備之際，突然將甲○○置放在上衣
    口袋內之現金新臺幣（下同）二萬五千元取走，旋即不發一語快步離去。
二、案經甲○○訴由臺南市警察局第一分局報告臺灣臺南地方法院檢察署檢察官偵查
    起訴。
    理  由
一、訊據被告乙○○於偵訊及本院審理時，固均坦承於上揭時地，與告訴人甲○○共
    同唱歌，且取得甲○○之現金二萬五千元等情，惟矢口否認有何搶奪犯行，辯稱
    ：(1)被告與告訴人乃相識不久之朋友。被告約於案發前一週左右，在臺南市王建
    璋婦產科以其所有之行動電話打給告訴人之行動電話，談及欲向告訴人借一萬元
    之事，告訴人則應允，然因當時沒空，故告知被告過幾天與被告見面時，再將錢
    交予被告。案發當日晚間十一時左右，被告在臺中打電話予告訴人告知其將回臺
    南，且將向告訴人借錢，被告則答稱抵達臺南時再打電話，並說要到「一心ＫＴ
    Ｖ」，而告訴人去接送被告時，亦有打電話予被告。而在「一心ＫＴＶ」包廂中
    ，告訴人卻拿二萬五千元予被告，被告質問借一萬元為何給二萬多元，告訴人乃
    表示要被告與其發生性關係後，即因酒意而對被告上下其手，被告見狀心知不妙
    ，因不甘受辱，遂起身先行離去。詎告訴人竟隱瞞其不軌之行為而對被告提起本
    件告訴，被告實感無奈。(2)由前項說明可知，本案實乃因被告向告訴人借錢在先
    ，而後告訴人竟對被告有踰矩之言語及行為，導致被告憤而先行離去之窘境，而
    不及將其餘款項還予告訴人，故本案實乃純粹的借貸糾紛，被告亦絕無不法所有
    而搶奪告訴人錢財之意圖及犯意。故被告與告訴人間先前有無約定借貸之事，即
    有詳予查證之必要。(3)告訴人警訊筆錄稱被告趁其專注電視螢幕之歌詞時，趁其
    不備搶走告訴人上衣左邊口袋之現金三萬餘元，嗣為其發覺即質問被告為何拿彼
    之錢，而被告卻不發一語衝出包廂，迨告訴人追出，即不見被告之行蹤云云，顯
    與常情不合，蓋被告當時乃一懷有七月身孕之女子，行動能力已較一般女子遲緩
    ，倘要上下樓梯（因當時位在三○二包廂），則更不便。何況告訴人為正值青壯
    年之男子（且其稱當晚並未喝醉），焉有任由被告搶奪其錢財後仍可輕易地脫離
    包廂，並迅速地離開ＫＴＶ而無法追及之理？何況由告訴人嗣後亦未立即告知Ｋ
    ＴＶ服務人員，更未報警處理乙節觀之，是否係怕騷擾被告之事曝光，亦值探討
    。再者，倘該筆錢財並非告訴人欲借予被告之金錢，則依常情，該筆金錢通常應
    全放在皮夾中才是，何以隨便地放在上衣口袋中？況且倘非告訴人自己將錢拿出
    來，被告又係如何得知告訴人上衣左邊口袋藏有金錢？而且錄音帶中被告亦僅坦
    承有拿錢之事，然並未坦承有何搶奪行為，故在在均足以說明被告並無搶奪告訴
    人錢財之行為。至於告訴人於八十九年一月十四日偵訊時謂其有隨身攜帶上萬元
    金錢之習慣，亦不足說明其當日即無借錢給被告之意思。綜上所述，本案乃因借
    貸糾紛而起，況由客觀情勢觀之，亦難認被告有告訴人所謂之搶奪其錢財之行為
    云云。
二、經查，被告趁告訴人唱歌不備之際，自告訴人上衣口袋拿取現金二萬五千元後，
    隨即離去等情，業據告訴人指證歷歷。被告雖辯稱該二萬五千元係告訴人自行交
    付予伊，其中一萬元係伊向告訴人借貸，餘一萬五千元則原為告訴人要求與被告
    發生性關係所預先給付之代價云云，然告訴人事後曾以電話詢問被告伊取走多少
    錢，此為被告於本院審理時所自承（本院八十九年十一月二十二日訊問筆錄），
    衡之一般借貸雙方，必事先對於借貸金額達成合意後，由貸與人交付予借用人，
    本件告訴人既於事後復行電話詢問被告取走多少錢，顯見其與被告間並未達成借
    貸之合意，被告前開辯詞，應非足採。次查，被告於八十八年十月二十七日分娩
    產出一男嬰，有郭婦產科醫院診斷證明書、出生證明書等附卷可稽，並以前揭診
    斷證明書所載被告係妊娠四十週、自然生產回溯推斷，被告所陳於八十八年八月
    十七日與告訴人共同外出唱歌時，業已懷孕七月左右，堪認屬實；惟經本院函請
    臺南市警察局第一分局繪製「一心ＫＴＶ」內部簡圖，可知三○二包廂係位於一
    樓櫃台後方，此有該簡圖存卷足憑，復酌以告訴人明確指稱，被告自其口袋取走
    現金離去後，其曾愣了一下，嗣隨後追出大門時，已不見被告蹤影之情，則被告
    趁告訴人遲疑之際，離開包廂步出大門，僅需短暫時間即可離去，待告訴人從後
    追出，又因不知被告去向而無從搜尋，客觀上仍可理解，被告以伊當時大腹便便
    ，行動遲緩，又要上下樓梯，正值青壯年之告訴人豈可能無法追及云云，辯稱告
    訴人指訴不實，亦非足採。末查告訴人習慣上將現金置放於何處，乃至其現金遭
    被告取走後，何以未立即向ＫＴＶ內人員反應或報警處理等情，要屬告訴人個人
    心理狀態反應，與被告之行為是否該當搶奪罪無涉，更何況告訴人若因畏懼他人
    知悉其騷擾被告之事曝光，而未立即報警處理，則其事後提起本件告訴，顯然與
    其初衷相互違背。至於告訴人與被告二人深夜共往ＫＴＶ唱歌，所為何事固頗堪
    懷疑，然縱採被告供述，認定被告係為向告訴人借貸，始同意與告訴人深夜共同
    出遊，卻因告訴人意圖不軌憤而離去之情屬實，則告訴人之行徑固非可取，惟被
    告以懷孕之身進行此種「援助交際」行為，情理上亦難認同，至伊趁告訴人不注
    意之際，施以不法腕力奪取財物之行為更為法所不許，綜上所述，本件事證已臻
    明確，被告犯行可以認定。
三、核被告所為，係犯刑法第三百二十五條第一項之意圖為自己不法之所有，而搶奪
    他人之動產罪。爰審酌被告趁告訴人唱歌時不注意之際，自告訴人上衣口袋內搶
    奪現金之犯罪手段，因此造成告訴人現金二萬五千元之損害，以及被告犯罪後否
    認犯行之態度等一切情狀，量處如主文所示之刑，以資懲儆。又被告前未曾受有
    期徒刑以上刑之宣告，有臺灣高等法院被告全國前案紀錄表在卷可憑，被告經此
    教訓後，應知所警惕，信無再犯之虞，本院因認所宣告之刑以暫不執行為適當，
    併諭知緩刑三年，以勵自新。
據上論斷，應依刑事訴訟法第二百九十九條第一項前段，刑法第三百二十五條第一項
、第七十四條第一款，判決如主文。
本件經檢察官陳慧玲到庭執行職務。
中    華    民    國      八十九    年      十二      月      二十九    日
                              臺灣臺南地方法院刑事第四庭
                                        法  官  吳  坤  芳
右正本證明與原本無異。
如不服本判決，應於判決送達後十日內向本院提出上訴狀( 應附繕本 )。
                                        書記官  馬  愛  君
中    華    民    國      八十九    年      十二      月      二十九    日
附錄論罪科刑法條：
刑法第三百二十五條：
意圖為自己或第三人不法之所有，而搶奪他人之動產者，處六月以上五年以下有期徒
刑。
因而致人於死者，處無期徒刑或七年以上有期徒刑，致重傷者，處三年以上十年以下
有期徒刑。
第一項之未遂犯罰之。


司法院資訊處製作；財團法人民間司法改革基金會備份。
